臺灣高等法院刑事判決
111年度上訴字第644號

上  訴  人  
即  被  告  張得高


                    （另案在法務部○○○○○○○○○○○執行中）
上列上訴人即被告因詐欺等案件，不服臺灣臺北地方法院110年
度審訴字第1083號，中華民國110年12月28日第一審判決（起訴
案號：臺灣臺北地方檢察署110年度偵字第19643號、第19644號
、第19645號），提起上訴，本院判決如下：
    主  文
原判決撤銷。
丙○○犯如附表編號1至6所示之罪，各處如附表編號1至6主文欄所
示之刑。
未扣案犯罪所得合計新臺幣陸仟元，追徵其價額。
    事  實
一、丙○○依其智識程度及社會生活經驗，可預見依不詳之人指示
    ，持他人提款卡提領金融帳戶內款項、轉交，便可得賺取與
    勞務顯不相當之酬勞，可能遭人利用提領、層轉以掩飾、隱
    匿詐欺集團詐騙取得款項之去向，卻為賺取報酬，竟以上開
    結果縱使發生亦不違背其本意之不確定故意，於民國109年1
    0月間，見「便利通」廣告欄應徵人員廣告，依廣告上所刊
    登之聯絡方式，而與自稱「林會計」、通訊軟體LINE暱稱「
    Lonely」等真實身分不詳之成年人聯繫求職，同意以每日新
    臺幣（下同）2,000元、每月薪資4萬元之報酬，加入由「Lo
    nely」、「江小姐」（或蔣小姐，音譯，下稱江小姐）、真
    實姓名年籍不詳負責交付提款卡之人等所組成，以實施詐術
    為手段，具有持續性、牟利性之有結構性詐欺集團犯罪組織
    （尚無證據認有未滿18歲之人參與），擔任收款即俗稱「車
    手」之工作。丙○○與上開集團成員間，共同意圖為自己不法
    之所有，並基於三人以上共同詐欺取財及洗錢之犯意聯絡，
    先由集團不詳成員取得人頭帳戶提款卡（含密碼）後，即於
    如附表編號1至6所示之時間、方式，向同表各編號所示對象
    施用詐術，致其等均陷於錯誤，分別依指示匯款至前開人頭
    帳戶內，「Lonely」再以LINE通知丙○○至指定地點等候，向
    特定人士拿取人頭帳戶提款卡至自動櫃員機提領款項後，由
    丙○○先從中抽出2,000元作為該日報酬，餘款則攜至指定地
    點交予暱稱「江小姐」，以此方式製造金流追查斷點，掩飾
    、隱匿上開犯罪所得之本質、來源及去向（被害人、詐欺手
    法、人頭帳戶、匯款之時間、金額、丙○○領款之時間、地點
    與金額，均如附表各編號所示）。丙○○因此取得提領附表編
    號1至6即109年11月9日、10日、12日，共3日報酬金額合計6
    ,000元。嗣經附表各編號所示被害人匯款後發覺有異，報警
    處理，始為警循線查悉上情。
二、案經庚○○、乙○○、戊○○、甲○○、己○○、丁○○等人告訴由臺北
    市政府警察局中正第一分局、中山分局、信義分局報告臺灣
    臺北地方檢察署檢察官偵查起訴。
    理  由
壹、證據能力部分：
一、關於違反組織犯罪防制條例之供述證據之部分：
　　依組織犯罪防制條例第12條第1項中段規定，證人於警詢時
    之陳述，絕對不具有證據能力，自不得採為判決基礎，此屬
    於排除一般證人於警詢陳述之證據能力之特別規定，然被告
    於警詢之陳述，對被告本身而言，則不在排除之列。準此，
    後述被告以外之人於警詢時之陳述，於其違反組織犯罪防制
    條例部分，不具證據能力。
二、關於犯共同加重詐欺取財罪及洗錢罪之供述證據部分：
　　上開供述證據之證據法則，係以犯罪組織成員犯該條例之罪
    者，始足當之，至於所犯該條例以外之罪，其被告以外之人
    所為之陳述，自仍應依刑事訴訟法相關規定，定其得否為證
    據。查本案當事人對於本院作為得心證依據之被告以外之人
    於審判外陳述，均全部同意作為證據，本院審酌各項證據作
    成時之狀況，認為並無不可信或不適當之情事，依刑事訴訟
    法第159條之5第1項規定，均有證據能力。
三、至於其餘非供述證據，本院查無有何違反法定程序取得之情
    形，應認俱有證據能力。
貳、實體部分：
一、認定犯罪事實所憑之證據及理由：　
    訊據被告固坦承有於附表編號1至6所示之時、地，持詐欺集
    團不詳成員提供之人頭帳戶提款卡，從自動櫃員機領取各該
    帳戶內之款項，並轉交給公司指派之「江小姐」帶回對帳，
    因此取得6,000元報酬等情，惟否認有何參與組織犯罪、共
    犯詐欺取財、洗錢之犯行，辯稱：我是去應徵博奕公司工作
    ，承認犯賭博罪，但我根本不知道他們是詐欺集團，如果知
    道就不會去做，我與被害人同樣是被詐欺集團話術所騙，我
    沒有必要為2千元冒這個風險，一天賺取2千元我也從來不隱
    瞞，且我每次提款時都有把口罩拿下來，如果我知道是詐欺
    ，怎麼還會把口罩脫下讓人容易指認，另外我也有指認集團
    成員江小姐，給我提款卡的人是王更新也有抓到，我不知道
    罪刑怎麼會等語。經查：
  ㈠上開客觀事實，業據被告坦承在卷（第4445號偵查卷第74至76頁，原審1083號卷第94、124至125、139頁），並經證人庚○○、乙○○、戊○○、甲○○、己○○、丁○○於警詢時證述遭詐騙過程等語明確（第4445號偵查卷第39至41、47至49頁，第5321號偵查卷第49至53、61至63頁，第5620號偵查卷第75至81、107至115頁），復有帳號000-000000000000、000-00000000000000號之詐欺帳戶交易明細表（即庚○○、乙○○匯款之詐欺帳號）、熱點資料案件詳細列表、被告指認109年11月12日提領車手ATM錄影畫面翻拍照片2張（提領庚○○、乙○○款項）及ATM監視器翻拍照片11張、庚○○之華南商業銀行客戶資料整合查詢暨臺幣帳戶交易明細、乙○○之網路銀行匯款交易明細暨聯邦銀行客戶資料及交易明細表、詐欺帳戶王譽達之中國信託商業銀行客戶資料暨存款交易明細（戊○○、甲○○匯款之詐欺帳號）、被告指認109年1月9日提領車手ATM錄影畫面翻拍照片2張（提領戊○○、甲○○款項）、甲○○之內政部警政署反詐騙諮詢專線紀錄表及受理詐騙帳戶通報警示簡便格式表、戊○○之內政部警政署反詐騙諮詢專線紀錄表及受理詐騙帳戶通報警示簡便格式表、被告指認109年11月10日提領車手ATM錄影畫面翻拍照片3張（提領己○○、丁○○款項）、詐欺帳戶吳佩珊之中華郵政客戶基本資料暨客戶歷史交易清單（己○○、丁○○匯款之詐欺帳號）、己○○之中華郵政存簿儲金簿及內頁影本、己○○之交貨便收據及與詐欺集團成員通訊軟體對話紀錄截圖、己○○之內政部警政署反詐騙諮詢專線紀錄表及受理詐騙帳戶通報警示簡便格式表、金融機構聯防機制通報單（詐欺帳戶吳佩珊）、丁○○之內政部警政署反詐騙諮詢專線紀錄表、受理詐騙帳戶通報警示簡便格式表附卷（第4445號偵查卷第19至21、23至27、29、31至36、43、51、53至55頁，第5321號偵查卷第19至23、27至29、31至33、47、55、57、59頁，第5620號偵查卷第27至29、35至37、85至87、93至97、99、101、103、119、121、123頁）為憑，此部分事實，首堪認定。
　㈡被告雖以上開情詞置辯，惟：
　　⒈詐欺取財及洗錢部分：
　    ⑴被告於警詢、偵訊、原審及本院審理時，固就其係應徵
        工作，職務內容依「Lonely」指示，持提款卡至自動櫃
        員機，確認公司在各大釣蝦場或定點設置賭博機檯供人
        把玩之賭客，是否有將開分金錢轉入指定帳戶，再將帳
        戶存款提領出來交給公司指派之人員收取，即完成任務
        等語（4445號偵查卷第14、72至73頁，原審卷第124頁
        ），前後所辯大致相符。惟衡情在固定場所把玩賭博機
        檯之賭客，當場向店家兌換代幣投擲機檯把玩，或直接
        向櫃檯繳付彩金下注即可，倘須將開分金轉入指定帳戶
        者，則以網際網路連線下注，亦無須透過定點設置機檯
        賭博，遑論要求有何派員持卡至自動櫃員機提領款項確
        認並收取賭資之需求。況被告對於公司所營事業、博奕
        項目及玩法均未能明確說明，參以倘該等帳戶內之款項
        乃賭客匯入之帳款，可直接由公司會計人員收取，何須
        甫入公司任職之被告，前往確認有無金錢轉入，復可直
        接提領、觸碰公司所得，迂迴將公司款項上繳公司為之
        ，卻無須被告確認哪位賭客、應匯入若干，並予登載紀
        錄匯報、轉交何人簽收，以明責任。是被告前揭所辯，
        實與常理相違，尚難憑採。
　　  ⑵再者，觀之被告於原審準備程序時供稱：我當時應徵工
        作，說是開店，我不記得跟我應徵工作的是誰，不知公
        司名稱、地址，也沒說要幫我辦勞健保，工作內容是確
        認客戶有沒有金錢進來，他們才會開分數給他，我也不
        知道怎麼確認等語（原審卷第124、140頁）。足見被告
        對於聘僱及指派工作對象之姓名、年籍資料、任職公司
        之行號、地點、交付款項之對象均無所悉，甚且與「Lo
        nely」均僅經由通訊軟體LINE聯絡，已與一般正常工作
        求職及工作情形不符。而被告與從其處收取款項之「江
        (或蔣)小姐」亦僅繳交款項時見面，尚且連姓氏均無從
        確認，而察諸如附表各編號所示每日應轉交之金錢，往
        往累積達數萬元，金額非低，公司卻未要求被告於提領
        後轉交之過程，與公司指派收取款項之人核對金額、簽
        收，釐清權責，留供日後查考，明顯悖於常情。
　　  ⑶參以被告於警詢、偵訊中所述之工作薪資，以每日提領
        最後一筆款項從中拿取2,000元計算，偶有車馬費多1,0
        00元等語（第5620號偵查卷第17頁，第4445號偵查卷第
        15頁，第5321號偵查卷第15、78、91頁），於原審準備
        程序時更坦稱其與公司約定薪資1個月4萬元等語（原審
        1083號卷第124頁）。是相較其工作負擔僅需從自動櫃
        員機提款、轉交特定人士等情，顯不相當，亦與一般工
        作薪資報酬常情不符，被告當得認知其從事者並非一般
        正常工作。
　　　⑷另衡以自動櫃員機提款作業，設置地點多、密度高，又
        因機器自動化設備，提供全年24小時無休之提款服務，
        存戶等使用者可隨時隨地就近擇己方便處所、時間前往
        領款，實無再委請他人代為領取後轉交之必要。
 　　 ⑸參酌近年各式詐欺取財犯罪類型層出不窮，詐欺集團份
        子為逃避查緝，均由集團首腦在遠端、甚至國外進行操
        控，集團成員分層、分工，相互彼此利用，藉以遂行詐
        欺取財犯行。而本案即被害人因詐騙集團電話行騙之話
        術陷於錯誤，如數匯付款項至集團掌控之人頭帳戶，再
        經車手持金融卡至各處自動櫃員機提領詐得之款項，乃
        屬常見之詐欺集團犯罪手法，過程中利用人頭帳戶提款
        卡提款無須辨認身分之便，作為不法犯罪所得之金流斷
        點，以掩飾或隱匿犯罪所得去向，此等犯罪模式迭經媒
        體廣為報導，而經眾所周知。依被告年齡及智識程度，
        依原審辯護人辯護，其曾從事保全工作（第4445號偵查
        卷第81頁），顯然具有相當之工作經驗，對事物理解、
        判斷要於常人無異，卻坦稱曾依集團成員指示於款項提
        領完畢後，將提款卡丟棄等語（第5321號偵查卷第76頁
        ，第5620號偵查卷第15頁），又將與「Lonely」之LINE
        對話紀錄刪除（第5321號偵查卷第82頁）等情，則就此
        等指示不合情理之處，在在透漏為詐欺集團犯行，依其
        社會歷練，實難推諉為不知。
　　　⑹綜整上情，被告於主觀上顯可預見「Lonely」指示其所
        為之工作內容，可能成詐欺集團遂行詐欺犯行分工之一
        環，並藉此製造金流之斷點，以掩飾或隱匿詐欺被害人
        之犯罪所得，卻僅因高額報酬之對價誘惑，即置犯罪風
        險於不顧，猶願聽從「Lonely」指示，從事收取人頭提
        款卡、提領款項轉交他人之工作，足認其主觀上確實有
        容任其行為將導致詐欺取財，以及掩飾或隱匿詐欺犯罪
        所得去向之犯罪本意。復依被告之認知，參與本案之人
        至少有「Lonely」、交付其人頭提款卡之人及「江小姐
        」等人，堪認被告主觀上確有三人以上共同詐欺取財之
        不確定故意，至為明瞭。
　　  ⑺按共同正犯因相互間利用他方之行為，以遂行其犯意之
        實現，本於責任共同之原則，共同正犯應對所參與犯罪
        之全部事實負責。且共同正犯之意思聯絡，原不以數人
        間直接發生者為限，即有間接之聯絡者，亦包括在內，
        且不以彼此間犯罪故意之態樣相同為必要，直接或間接
        故意均無不可，僅認識程度之差別，對於構成犯罪事實
        認識完全無缺，進而基此認識「使其發生」或「容認其
        發生（不違背其本意）」，彼此間在意思上自得合而為
        一，形成犯罪意思之聯絡（最高法院107年度台上字第3
        209號判決意旨參照）。是依前開說明，於集團式之犯
        罪，同樣不必每一共犯均有直接聯繫，亦不必每一階段
        均參與，只須分擔犯罪行為之一部，即應對於全部所發
        生之結果共同負責，乃因集團犯罪多有分工，缺一環節
        即無從完成全部犯罪計畫。是以被告於本案雖僅負責拿
        取所需使用之人頭帳戶提款卡，持往自動櫃員機提領款
        項、遞交上層收取款項之「車手」工作，同屬詐欺集團
        實現詐欺取財行為不可或缺之角色，各成員間既然以共
        同達成不法所有之犯罪目的，即應就其他詐欺集團成員
        實行之行為，共同負責。且以被告從領得款項後，從中
        朋分利潤，獲取報酬，當係以自己犯罪之意思而共同參
        與犯罪，自應論以正犯，與被告是否認識其他集團成員
        ，是否知悉被害人如何受騙欺、其未接觸被害人詐取 
        款項、有無戴口罩領款、有無指認其他共犯等節，均無
        礙其犯行之成立。又本案被告所參與之加重詐欺罪，為
        洗錢防制法第3條第1款所稱之特定犯罪，觀其犯罪手法
        ，係先由不詳同夥施以詐術，且指定將詐騙所得之款項
        匯至該集團所掌控之人頭帳戶內，再通知被告收取人頭
        提款卡，並依指示提領款項後，將領得贓款交給其他成
        員取走，製造金流斷點，使司法機關難以溯源追查犯罪
        所得之蹤跡與後續犯罪所得持有者，以達隱匿特定犯罪
        所得之所在及去向。是以被告分擔實行上開行為，其與
        同夥集團成員間，有隱匿特定犯罪所得所在、去向之洗
        錢犯罪聯絡及行為分擔，亦屬明確。
    ⒉參與犯罪組織部分：
      本案與被告聯絡之「Lonely」所屬組織，除「Lonely」外
      ，尚有交付被告提款卡之真實年籍姓名不詳之人，以及向
      被告收取從自動櫃員機領得贓款之「江小姐」，業據被告
      自承在卷，已如前述，則該組織顯已有3人以上之成員。
      又告訴人遭不詳之人施以詐術，因而匯如表各編號所示金
      額至詐欺集團指定之人頭帳戶等情，亦為被告所不爭執，
      復有上開文書證據資料可憑，足認「Lonely」所屬組織，
      係一以實施詐術為手段，具有牟利性之有結構性組織，而
      屬組織犯罪防制條例第2 條第1項所稱之犯罪組織。被告
      受「Lonely」之指揮，從事取款並轉交「Lonely」所指示
      之對象之犯行，即屬組織犯罪防制條例第3條第1項後段所
      定之參與犯罪組織罪。
  ㈢綜前，本案事證明確，被告犯行堪予認定，應依法論科。
二、論罪：
　㈠應併論參與犯罪組織罪：
　  按審酌現今詐欺集團之成員皆係為欺罔他人，騙取財物，方
    參與以詐術為目的之犯罪組織。倘若行為人於參與詐欺犯罪
    組織之行為繼續中，先後多次為加重詐欺之行為，因參與犯
    罪組織罪為繼續犯，犯罪一直繼續進行，直至犯罪組織解散
    ，或其脫離犯罪組織時，其犯行始行終結。故該參與犯罪組
    織與其後之多次加重詐欺之行為皆有所重合，然因行為人僅
    為一參與犯罪組織行為，侵害一社會法益，屬單純一罪，應
    僅就「該案中」與參與犯罪組織罪時間較為密切之首次加重
    詐欺犯行，論以參與犯罪組織罪及加重詐欺罪之想像競合犯
    ，而其他之加重詐欺犯行，只需單獨論罪科刑即可，無需再
    另論以參與犯罪組織罪，以避免重複評價。是如行為人於參
    與同一詐欺集團之多次加重詐欺行為，因部分犯行發覺在後
    或偵查階段之先後不同，肇致起訴後分由不同之法官審理，
    為裨益法院審理範圍明確、便於事實認定，即應以數案中「
    最先繫屬於法院之案件」為準，以「該案中」之「首次」加
    重詐欺犯行與參與犯罪組織罪論以想像競合。縱該首次犯行
    非屬事實上之首次，亦因參與犯罪組織之繼續行為，已為該
    案中之首次犯行所包攝，該參與犯罪組織行為之評價已獲滿
    足，自不再重複於他次詐欺犯行中再次論罪，俾免於過度評
    價及悖於一事不再理原則。至於「另案」起訴之他次加重詐
    欺犯行，縱屬事實上之首次犯行，仍需單獨論以加重詐欺罪
    ，以彰顯刑法對不同被害人財產保護之完整性，避免評價不
    足（最高法院109年度台上字第3945號判決要旨參照）。查
    被告加入由「Lonely」等人所屬之詐欺集團後，從事本案加
    重詐欺犯行，既未經自首或有其他積極事實，足以證明其確
    已解散或脫離該組織，於本案起訴繫屬前，尚未見有已經檢
    察官提起公訴而繫屬於法院之情形，則被告就如附表編號3
    所示之案件即為其參與組織首次犯行，有本院被告前案紀錄
    表附卷可參，依上開說明，被告於本案如附表編號3詐欺犯
    行，應併論參與犯罪組織罪。　　
  ㈡所犯罪名： 
    被告就附表編號3所為，犯組織犯罪防制條例第3條第1項後
    段之參與犯罪組織罪、刑法第339條之4第1項第2款之三人以
    上共同詐欺取財罪、洗錢防制法第14條第1項之洗錢罪；就
    附表編號1至2、4至6所為，犯刑法第339條之4第1項第2款之
    三人以上共同詐欺取財罪、洗錢防制法第14條第1項之洗錢
    罪。起訴意旨雖於所犯法條欄漏未論及被告就附表編號3之
    行為，尚涉犯組織犯罪防制條例第3條第1項後段，就附表個
    編號之行為並涉及洗錢防制法第14條第1項，惟於犯罪事實
    欄已載明參與詐欺集團及轉交詐得之款項，製造金流斷點之
    事實，且此等部分亦與檢察官起訴被告三人以上共同詐欺取
    財部分，有想像競合之裁判上一罪關係，均為起訴效力所及
    ，並經本院當庭告知被告此部分所犯法條（本院卷第119頁
    ），無礙於被告防禦權之行使，自得併予審究，附此敘明。
　㈢共同正犯：
　　被告就附表各編號所示各次三人以上共同詐欺取財罪、洗錢
    罪，與「Lonely」「林會計」、「江小姐」及交付人頭卡與
    該詐欺集團其他身分不詳之成年成員間，就本案犯行有犯意
    聯絡及行為分擔，為共同正犯。 
　㈣接續犯：
　　被告就多次提領如附表編號1、2、5、6所示告訴人受詐騙後
    匯入款項部分，其行為係於密接之時間實施，侵害同一法益
    ，各行為之獨立性薄弱，依一般社會通念，各應評價為數個
    舉動之接續進行，均為接續犯，應僅各論以一罪。
　㈤想像競合犯：
　　按參與詐欺集團之犯罪組織，不問詐欺集團已否實施詐欺犯
    罪，固已成立參與犯罪組織罪，惟尚不能據此即謂參與犯罪
    組織罪與其後所犯之詐欺取財罪間，應論以數罪併罰，仍應
    依具體個案判斷。查本案被告參與之犯罪組織，係三人以上
    ，以實施詐術為手段所組成具有持續性、牟利性之有結構性
    組織之詐欺集團，而卷內並無事證可證該詐欺集團之組成，
    另有其他詐欺以外之犯罪目的，則被告參與該犯罪組織，本
    即係欲藉由該參與犯罪組織之繼續犯之實行，而遂行其後之
    詐欺犯行，其犯罪目的單一，且具有行為局部之同一性（最
    高法院107年度台上字第1066號判決意旨參照）。被告就本
    案參與犯罪組織、三人以上共同詐欺取財之行為間，雖在自
    然意義上非完全一致，然仍有部分合致，而有局部同一性；
    又被告領取款項後，將之轉交上游之洗錢行為，與詐欺取財
    行為具有全部不可分割之事理上關聯性，且犯罪目的單一，
    依一般社會通念，認應評價為一行為，較符合刑罰公平原則
    。綜上，被告就附表編號3部分，係以一行為犯參與犯罪組
    織、三人以上共同詐欺取財、洗錢3罪，以及就附表編號1至
    2、4至6部分，係以一行為犯三人以上共同詐欺取財、洗錢2
    罪，均為想像競合犯，應各從一重論以三人以上共同詐欺取
    財罪。
　㈥數罪併罰：
　　詐欺取財罪，係為保護個人之財產法益而設，行為人罪數之
    計算，自應依遭詐騙之被害人人數計算。本件被告所犯如附
    表編號1至6所示各次犯行，係對不同被害人施以詐欺取財犯
    行，其犯意各別，行為互異，依一般社會通念，得以區分，
    於刑法評價上，亦各具獨立性，應予分論併罰（共6罪）。
  ㈦刑之加重及減輕事由：
　  ⒈累犯部分：
　　　被告前因公共危險案件，經臺灣士林地方法院以108年度
      審交簡字第89號判決處有期徒刑4月確定，並於109年2月7
      日以易科罰金執行完畢等情，有本院被告前案紀錄表在卷
      可憑，其於受徒刑執行完畢後，5年內故意再犯有期徒刑
      以上之本罪，為累犯，原應依刑法第47條第1項規定加重
      其刑，惟審酌被告所犯上開案件之罪質與本案不同，不法
      關聯性尚低，尚難認被告於前案犯後再犯本案有特別惡性
      或對於刑罰反應力薄弱之情事，依司法院大法官釋字第77
      5號解釋意旨，認無依刑法第47條第1項加重其刑之必要，
      併此敘明。
 　 ⒉量刑時審酌減輕事由部分：　　
      按想像競合犯之處斷刑，本質上係「刑之合併」。其所謂
      從一重處斷，乃將想像競合犯組成之評價上數罪，合併為
      科刑一罪，其所對應之刑罰，亦合併其評價上數罪之數法
      定刑，而為一個處斷刑。易言之，想像競合犯侵害數法益
      者皆成立犯罪，論罪時必須輕、重罪併舉論述，同時宣告
      所犯各罪名，包括各罪有無加重、減免其刑之情形，亦應
      說明論列，量刑時併衡酌輕罪部分量刑事由，評價始為充
      足，然後依刑法第55條前段規定「從一重處斷」，非謂對
      於其餘各罪可置而不論。因此，法院決定處斷刑時，雖以
      其中最重罪名之法定刑，做為裁量之準據，惟於裁量其輕
      重時，仍應將輕罪合併評價在內（最高法院108年度台上
      字第4405、4408號判決意旨參照）。又犯洗錢防制法第14
      條、15條之罪，在偵查或審判中自白者，減輕其刑，洗錢
      防制法第16條第2項定有明文。被告於偵查及原審訊問程
      序中，曾就擔任車手提領款項後將贓款轉交集團成員之洗
      錢事實自白，合於洗錢防制法第16條第2項之規定，應於
      量刑時併予審酌，併此敘明。
叁、撤銷改判之理由、量刑及沒收之說明：　　　
一、原審就被告上揭犯行，認為事證明確，予以論罪科刑，固非
    無見。惟查：⒈被告就附表編號3部分，係屬被告參與本案詐
    欺集團之「首犯」，尚構成組織犯罪防制條例第3條第1項後
    段之參與犯罪組織罪，原判決漏未審酌，即有未當，應由本
    院將原判決此部分撤銷。⒉參酌司法院釋字第775號解釋意旨
    ，被告構成累犯事由之案件與本案犯行之犯罪型態、罪名、
    罪質不同，犯罪動機、情節、目的、原因顯屬有別，且前案
    部分並未入監服刑。故被告雖係於5年以內再犯本案，然不
    足認其對於本案犯行具有特別惡性，經本院衡酌上開各情而
    為裁量後，認被告所犯本案犯行，不依刑法第47條第1項規
    定加重其刑，業如前述，原審認被告應依刑法第47條第1項
    規定加重其刑，尚有未洽。被告上訴猶執前詞否認犯罪，雖
    無理由，業經本院逐一論駁同前，然原判決既有上開可議之
    處，自應由本院予以撤銷改判；且原判決乃因適用法條不當
    而撤銷之，本案雖係由被告提起上訴，就附表編號3部分，
    不受不利益變更禁止原則之拘束，附此敘明。
二、量刑理由：
　㈠爰以行為人之責任為基礎，審酌詐欺集團猖獗盛行之今日，對民眾財產危害甚鉅，已廣為報章媒體所披露，被告正值壯年，卻不思以正當途徑賺取所需金錢，猶因生活困頓而加入本案詐欺集團擔任車手，致使被害人上當受騙財產損失，不僅漠視他人財產權，破壞社會秩序以及人與人間之根本信賴，更製造金流斷點，影響財產交易秩序，徒增司法機關追查集團上游成員真實身分之難度，犯罪所生危害非輕，所為實屬不該，被告犯後於本院審理時雖否認犯行，但就其以迂迴層轉方式洗錢之情節則均予自白，犯後態度尚可，兼衡被告犯案初始係因經濟窘迫，求職過程中一時失慮之犯罪動機、目的、犯罪所得多寡、其於詐欺集團中扮演之角色及分工，尚非處於集團核心人物，並考量其國中肄業之智識程度、目前之身心健康情形、過往及現職收入、尚須扶養之人士等家庭經濟生活狀況（本院卷第132頁），以及被害人受損害之程度、被告迄今尚未能與被害人達成和解或成立調解以賠償被害人、取得被害人等之諒解及原判決漏未斟酌附表編號3亦涉及參與犯罪組織罪，而有評價不足等一切情狀，量處如主文第二項所示之刑。
　㈡不予定應執行刑之說明：
　　被告參與詐欺集團所犯本案如附表編號1至6所示犯行，固有
    可合併定應執行刑之情，惟參酌最高法院110年度台抗大字
    第489號裁定意旨，保障被告聽審權、符合正當法律程序、
    提升刑罰可預期性，減少不必要重複裁判，並避免違反一事
    不再理原則情事之發生，並因被告參與該詐欺集團另犯相關
    案件，由他院審理中，有本院被告前案紀錄表可按，應俟被
    告所犯數罪全部確定後，於執行時由檢察官聲請裁定為宜，
    爰不予定其應執行之刑，附此敘明。
　㈢不宣告強制工作之說明： 　　
　　按106年4月19日修正公布之組織犯罪防制條例第3條第3項規
    定：「犯第1項之罪者，應於刑之執行前，令入勞動場所，
    強制工作，其期間為3年。」（嗣107年1月3日修正公布第3
    條，但本項並未修正）就受處分人之人身自由所為限制，違
    反憲法比例原則及憲法明顯區隔原則之要求，與憲法第8條
    保障人身自由之意旨不符，應自本解釋公布之日起失其效力
    ，司法院大法官會議釋字第812號解釋定有明文。是被告涉
    犯組織犯罪防制條例犯行部分，依上開司法院大法官會議解
    釋，其涉犯組織犯罪防制條例犯行部分，爰不應為強制工作
    之宣告，附此敘明。
　㈣沒收部分：　
　　⒈犯罪所得，屬於犯罪行為人者，沒收之；沒收，於全部或
      一部不能沒收或不宜執行沒收時，追徵其價額。刑法第38
      條之1第1項前段、第3項別定有明文。又犯罪所得之沒收
      ，以各人實際所得者為限，故2人以上共同犯罪，應各按
      其利得數額負責，至於犯罪所得之多寡，應由事實審法院
      綜合卷證資料及調查所得認定之。再就犯罪所得係屬現金
      者，顯與被告或參與人本身固有之金錢混同，性質上已無
      從就原始犯罪所得為沒收，復無同法第38條之2第2項所列
      舉過苛條款之情形，應依同法第38條之1第1項前段、第3
      項規定逕行追徵其價額。
　　⒉經查，被告擔任本案詐欺集團車手，而將其提領款項除留
      其個人報酬外，餘均交予詐欺集團成員「江小姐」後轉交
      上手成員，被告自陳其報酬為每日2,000元，參與如附表
      各該編號所示擔任車手提領詐欺贓款分別為109年11月9日
      、同年月10日、12日，共3日，計獲得6,000元報酬，屬其
      於本案從事違法行為之犯罪所得，且未據扣案，應依刑法
      第38條之1第3項規定，逕予追徵其價額。至於被告扣除上
      開報酬所收取之其他贓款，均已交予暱稱「江小姐」轉交
      上手成員，業據被告供述在卷，可認被告對被害人匯入款
      項並無共同處分權限，無從依刑法第38條之1或洗錢防制
      法第18條第1項前段規定宣告沒收或追徵，併此說明。
據上論斷，應依刑事訴訟法第369條第1項前段、第364條、第299
條第1項前段，判決如主文。
本案經檢察官陳建宏提起公訴，檢察官侯千姬到庭執行職務。
中　　華　　民　　國　　111 　年　　4 　　月　　20　　日
                  刑事第十三庭  審判長法　官  洪于智
                                      法　官  黃惠敏
                                      法　官  黃玉婷
以上正本證明與原本無異。
如不服本判決，應於收受送達後20日內向本院提出上訴書狀，其
未敘述上訴之理由者並得於提起上訴後20日內向本院補提理由書
（均須按他造當事人之人數附繕本）「切勿逕送上級法院」。
                                      書記官  傅國軒
中　　華　　民　　國　　111 　年　　4 　　月　　20　　日
附錄：本案論罪科刑法條全文
中華民國刑法第339條之4：
犯第339條詐欺罪而有下列情形之一者，處1年以上7年以下有期
徒刑，得併科1百萬元以下罰金：
一、冒用政府機關或公務員名義犯之。
二、三人以上共同犯之。
三、以廣播電視、電子通訊、網際網路或其他媒體等傳播工具，
    對公眾散布而犯之。
前項之未遂犯罰之。
洗錢防制法第2條
本法所稱洗錢，指下列行為：
一、意圖掩飾或隱匿特定犯罪所得來源，或使他人逃避刑事追訴
    ，而移轉或變更特定犯罪所得。
二、掩飾或隱匿特定犯罪所得之本質、來源、去向、所在、所有
    權、處分權或其他權益者。
三、收受、持有或使用他人之特定犯罪所得。
洗錢防制法第14條
有第二條各款所列洗錢行為者，處7年以下有期徒刑，併科新臺
幣5百萬元以下罰金。
前項之未遂犯罰之。
前二項情形，不得科以超過其特定犯罪所定最重本刑之刑。
附表：（順序同原審附表編號）
編號 告訴人 詐欺手法 人頭帳戶 匯款金額(新臺幣) 提領時間、地點、金額     主    文 1 庚○○ 109年6月間某時許，接獲詐欺集團成員來電，先佯稱為朋友「戴世國」因變更手機號碼需重新輸入號碼，並加LINE，並於同年11月12日電話聯繫佯稱因故急需用錢，致陷於錯誤，而指示將右列款項匯至右列所示帳戶。   中國信託商業銀行帳號000-000000000000號帳戶 109年11月12日上午10時37分轉帳3萬元 1.被告於109年11月12日上午10時58分許至位於臺北市○○區○○○路0段00號台新銀行新生分行設置自動櫃員機持左列人頭帳戶提款卡提領款項： ⑴上午10時58分47秒領2萬元。 ⑵上午11時提領1,000元。 ⑶上午11時1分53秒提領9,000元。 丙○○犯三人以上共同詐欺取財罪，處有期徒刑壹年壹月。 2 乙○○ 詐欺集團於網路4497借錢網，刊登不實融資借款訊息。 乙○○於109年11月8日上網瀏覽見前開訊息即與佯裝借款人之詐欺集團成員聯繫借款事宜，詐欺集團成員即訛稱公司審核通過，尚欠稅捐機關所得清單，為順利辦理借款業務，故委託該員代為申辦，致陷於錯誤，而依詐欺集團成員指示將右列所示款項轉入右列帳戶。 永豐商業銀行帳號000-00000000000000號帳戶 109年11月12日上午10時39分轉帳2萬2,000元 109年11月12日上午11時3分、4分及15分許分別至位於臺北市○○區○○○路0段000號兆豐商業銀行金控總部分行設置自動櫃員機處、至臺北市○○區○○○路0段00號台新銀行新生分行設置自動櫃員機處，持左列帳戶提款卡提領款項： ⑴上午11時03分領2萬元。 ⑵上午11時04分提領2萬元。 ⑶上午11時15分提領1萬2,000元。 （以上均不含5元手續費） 丙○○犯三人以上共同詐欺取財罪，處有期徒刑壹年壹月。 3 戊○○ 109年11月6日下午15時56分許，接獲詐欺集團成員電話，佯稱為其同學「李采芳」，因手機損壞需重新輸入號碼，並加LINE，續於同年月9日電話聯繫訛稱：因故急需用錢，致陷於錯誤，而依詐欺集團成員指示將右列所示金額款項匯入右列帳戶內。 申辦人： 王譽達 中國信託商業銀行帳號000-000000000000號 109年11月9日中午12時29分臨櫃匯款5萬元 109年11月9日下午1時34分許至位於臺北市○○區○○○路0段00號統一便利商店福權門市設置自動櫃員機持左列人頭帳戶提款卡提領款項： ⑴下午1時34分41秒提領5萬 丙○○犯三人以上共同詐欺取財罪，處有期徒刑壹年參月。 4 甲○○ 109年11月7日下午14時許，接獲詐欺集團成員電話，佯稱為姪子「李恩事」因變更手機號碼需重新輸入號碼，並加LINE，之後於同年月9日上午10時許，以LINE通訊軟體佯稱因投資事業欠款為由需借款，因而陷於錯誤，而依詐欺集團成員指示將右列款項轉帳匯入右列所示帳戶內。 （同上） 109年11月9日下午1時47分匯款10萬元 109年11月9日下午2時47分許至位於臺北市○○區○○路000號統一便利商店松錦門市設置自動櫃員機持左列人頭帳戶提款卡提領款項：⑴下午2時47   分38秒 　提領7萬元 丙○○犯三人以上共同詐欺取財罪，處有期徒刑壹年叁月。 5 己○○ 109年11月4日上午8時許，接獲詐欺集團成員電話詢問融資貸款需求，再加入LINE通訊軟體以暱稱「鄭閔謙」之人佯稱：先前所辦理之貸款業務因公司誤將款項匯至己○○名下帳戶，需將款項返還，致陷於錯誤，而依詐欺集團成員指示將右列所示款項均匯入至右列帳戶。 申辦人： 吳佩珊 中華郵政 帳號000-00000000000000號 （起訴書誤載為中國信託銀行帳號000000000000000號、戶名王譽達帳戶） 109年11月10日中午12時17分、同日時43分臨櫃匯款2萬9,000元、 7,000元  109年11月10日中午12時16分許至位於臺北市○○區○○路0段000號國泰世華銀行松山分行設置自動櫃員機，持左列人頭帳戶提款卡提領款項： ⑴下午12時16分42秒提領1萬元。 ⑵下午12時27分55秒提領2萬元。 ⑶下午12時29分11秒提領2萬元。 ⑷下午12時30分26秒提領9,000元。 （以上均不含5元手續費） 丙○○犯三人以上共同詐欺取財罪，處有期徒刑壹年壹月。 6 丁○○ 109年11月10日上午11時許，詐欺集團成員，透過臉書及LINE通訊軟體聯繫丁○○，丁○○對其佯稱願出售IPHONE12行動電話乙支，但稱商品出貨前須先繳交訂金1萬元，丁○○因而致陷於錯誤，而依指示將右列所示款項匯入右列指定帳戶。 （同上更改） 109年11月10日中午12時36分網路轉帳1萬元 109年11月10日中午12時54分許至位於臺北市○○區○○○路0段0○0號彰化銀行永春分行設置自動櫃員機處，持左列人頭帳戶提款卡提領下列款項： ⑴下午12時54分22秒提領2萬元。 ⑵下午12時55分56秒提領9,000元。 （以上均不含5元手續費） 丙○○犯三人以上共同詐欺取財罪，處有期徒刑壹年壹月。